臺灣高等法院高雄分院刑事判決　　　　　九十一年度交上易字第九號
　　上訴人　台灣屏東地方法院檢察署檢察官
　　上訴人
　　即被告　甲○○
右上訴人因被告業務過失傷害案件，不服臺灣屏東地方法院九十年度交易字第二二四
號中華民國九十一年一月二十八日第一審判決（起訴案號：臺灣屏東地方法院檢察署
九十年度偵字第四九八八號），提起上訴，本院判決如左：
      主      文
上訴駁回。
甲○○緩刑貳年。
      事      實
一、甲○○平日以駕駛車牌號碼ＷＤ－０六三九號（已繳銷牌照）小貨車載運椰子兜
    售為業，為附隨駕駛業務之人，於民國九十年二月十三日下午三時許，駕駛上開
    車輛沿屏東縣萬丹鄉○○村○○街由東向西行駛，途經設有行車管制號誌（無動
    作），復無交通警察指揮之成功街交岔路口，適有沿成功街由南向北行駛駕駛車
    牌號碼ＷＩ－六五二三號小貨車之郭明全（業經原審判決公訴不受理）亦至該處
    。甲○○駕駛小貨車，行近該交岔路口，原應注意車前狀況，隨時採取必要之安
    全措施；郭明全亦應注意於該未劃分幹、支線道且與甲○○同屬直行車之情況下
    ，其屬左方車，應暫停丙右方之甲○○人車先行，依當時日間、天候晴、道路無
    障礙物遮擋視線、視距良好之狀況，並無不能注意之情事，詎甲○○未注意車前
    狀況；郭明全左方車未丙右方車先行，同時駛入該交岔路口，甲○○所駕車輛車
    頭撞及郭明全所駕車輛右側車身，郭車失控再與駕駛車牌號碼ＧＭ－八三五０號
    重機車之乙○○擦撞，致乙○○受有頭部外傷併左側硬腦膜下出血、顱骨骨折、
    多處擦傷及上唇撕裂傷等傷害。甲○○於車禍發生後，即下車察看，並停留於現
    場靜候調查，迨謷員到場詢問肇事之人，尚未發覺其肇事而為自首並接受裁判。
二、案經乙○○告訴及臺灣屏東地方法院檢察署檢察官偵查起訴。
      理      由
一、訊之被告甲○○否認有何過失，辯稱：我慢慢開到中央，是郭明全開的太快，我
    沒有辦法閃開云云。惟查：
  (一)右揭時地被告甲○○過失肇事之事實，業據告訴人乙○○指訴綦詳，核與證人郭
    明全於原審證述情節相符，並有道路交通事故調查表、現場圖、現場暨車損照片
    八張可稽。依道路交通事故調查報告表所示：該日天候晴，日間自然光線，路況
    係村里道路，直路，設有閃光號誌（無動作）之交岔路口，限速卅公里。於九十
    年二月十三日十五時十分許，郭明全係駕駛小貨車，沿屏東縣萬丹鄉○○村○○
    街由南向北行駛，途經該街與萬榮街交岔路口處，與由東向西行駛由甲○○駕駛
    之小貨車相撞後，郭車失控再與乙○○駕駛之重機車發生擦撞肇事。車損情形，
    係甲○○ＷＤ－０六三九車頭損壞；郭明全ＷＩ－六五二三右後方損壞；乙○○
    ＧＭ八－三五０車頭損壞；圖示成功街與萬榮街均為雙線道，郭車留有煞車痕在
    岔路口內，張車無煞車痕跡。當時郭車與張車係不同向，在未劃分幹、支線道，
    如同為直行車者，左方車應暫停丙右方車先行，惟郭明全駕駛之小貨車（左方車
    ）未丙右方車先行，甲○○駕駛人未注意車前狀況因而肇事，甚為明確。
  (二)「按汽車行駛時，駕駛人應注意車前狀況，並隨時採取必要之安全措施。」道路
    交通安全規則第九十四條第三項定有明文。被告甲○○行近交岔路口並擬通過，
    應注意是否有其他車輛同時駛入，隨時採取適當之必要措施，以避免危險事故發
    生，依其考領適當駕駛執照之條件與無缺乏智慮，要無諉為無法預見之理，且本
    件車禍發生當時為天候晴朗之日間，事故發生路段復無障礙物，視距無礙，惟被
    告甲○○疏未注意其車前左側有郭明全駛近之動態，猶貿然前行欲通過該交岔路
    口，因而與郭明全之車輛碰撞，其就本件車禍之發生，未善盡注意車前狀況之義
    務，其有過失，甚為明確。本件車禍責任，經送台灣省高屏澎區車輛行車事故鑑
    定委員會鑑定結果，亦認被告甲○○駕駛車輛未注意車前狀況為肇事次因（另認
    郭明全駕駛車輛，左方車未丙右方車先行，為肇事主因；告訴人則無肇事因素）
    ，有該會九十年八月三日高屏澎鑑字第九０一０八七號函所附鑑定意見書一份可
    佐。
  (三)告訴人乙○○確因被告甲○○所肇致之本件車禍，造成頭部外傷併左側硬腦膜下
    出血，顱骨骨折，多處擦傷及上唇撕裂傷，有屏東基督教醫院診斷證明書一份可
    考，是被告之過失行為與告訴人所受之傷害間，顯有相當因果關係，亦堪認定。
    綜上所述，被告所辯，尚無足採，本件事證已臻明確，被告犯行堪予認定。
二、按刑法所謂業務，係指個人基於其社會地位繼續反覆所執行之事務，不以主業務
    為限，即為完成主要業務所附隨之準備工作與輔助事務亦包括在內（最高法院七
    十一年台上字第一五五０號判例參照）。被告甲○○平日以駕駛本件肇事之小貨
    車載運椰子兜售為業，為附隨駕駛業務之人，據其供承在卷，其駕車肇事致人受
    傷，係犯刑法第二百八十四條第二項前段之業務過失傷害罪。被告甲○○肇事後
    ，即由路人報案，並留在現場，迨警員到場詢問肇事之人時，尚未發覺為其肇事
    ，即主動向到場警員表示其肇事等情，業經證人即現場處理之警員李憲宗證述在
    卷，應認被告對於未發覺之犯罪自首而接受裁判，應依刑法第六十二條前段規定
    減輕其刑。
三、原審法院乃依據刑法第二百八十四條第二項前段、第六十二條前段、第四十一條
    第一項、罰金罰鍰提高標準條例第一條前段、第二條之規定，審酌被告甲○○素
    行良好，一時疏失肇致本件車禍，其為肇事次因等一切情狀，量處有期徒刑三月
    ，並諭知易科罰金之折算標準，認事用法，均無不合，量刑亦稱允當，公訴人上
    訴，認量刑太輕，被告上訴意旨，否認犯罪，均無理由，應予駁回。
四、查被告未曾受有期徒刑以上刑之宣告，有臺灣高等法院刑案資料查註記錄表可稽
    ，被告嗣後已與告訴人和解，有本院九十一年度交附民第四０號和解筆錄可憑，
    被告經此次偵審程序及科刑教訓，當知警惕而無再犯之虞，本院認其所宣告之刑
    以暫不執行為當，併予宣告緩刑二年，以啟自新。
據上論結，應依刑事訴訟法第三百六十八條、刑法第七十四條第一款，判決如主文。
本案經檢察官陳國全到庭執行職務。
中    華    民    國        九十一      年      四      月    二十三    日
                              臺灣高等法院高雄分院刑事第八庭
                                  審判長法官  郭雅美
                                        法官  張盛喜
                                        法官  洪兆隆
右正本證明與原本無異。
不得上訴。
                                      書記官  陳曼智
中    華    民    國        九十一      年      四      月    二十五    日
附錄：本判決論罪科刑法條：
刑法第二百八十四條第一項前段
因過失傷害人者，處六月以下有期徒刑、拘役或五百元以下罰金。致重傷者，處一年
以下有期徒刑、拘役或五百元以下罰金。
                                                                      Ｈ
